【裁判字號】    91,易,3272
【裁判日期】    920311
【裁判案由】    竊盜等
【裁判全文】
臺灣高雄地方法院刑事判決                        九十一年度易字第三二七二號
    公  訴  人  臺灣高雄地方法院檢察署檢察官
    被      告  甲○○
右列被告因偽造文書等案件，經檢察官提起公訴（九十一年度偵字第一九一八七號）
，本院判決如左：
    主  文
甲○○共同連續行使變造國民身分證，足以生損害於公眾及他人，處拘役肆拾日，如
易科罰金以參佰元折算壹日；扣案變造之乙○○國民身分證上所黏貼之丙○○照片壹
張沒收。
    事  實
一、甲○○與丙○○（另行審結）為男女朋友關係，甲○○因涉犯毒品危害防制條例
    案件，經臺灣高雄地方法院檢察署發佈通緝中，為隱匿其通緝犯之身分，甲○○
    乃於民國九十一年七月中旬後某日，向不知情之丙○○索取丙○○之照片一張，
    並於不詳處所，單獨一人將所拾獲之乙○○國民身分證（乙○○之國民身分證係
    於九十一年六月九日中午十二時許，在高雄縣大社鄉○○路濃香園自助餐店前，
    連同機車駕照一枚、行照一枚、台新信用卡一枚、聯邦信用卡一枚、富邦信用卡
    二枚、萬通信用卡一枚、郵局提款卡一枚、第一銀行提款卡一枚、現金新台幣（
    下同）六百元放置於機車置物箱內時，為不詳人士所竊取後，遭棄置於該地）上
    之乙○○照片撕下，換貼丙○○之照片而變造上開國民身分證，再將變造完成之
    乙○○國民身分證交付予丙○○，以供二人投宿時使用。丙○○與甲○○二人遂
    基於行使變造特種文書之概括犯意聯絡，於九十一年八月間，前往位於高雄縣大
    社鄉○○路一一二巷十四之六號之「白雲山莊」投宿時，連續二次，由丙○○出
    示前開變造之乙○○國民身分證，表示其為乙○○本人而行使之，足以生損害於
    白雲山莊之人員及乙○○。嗣於九十一年八月二十八日下午四時三十分許，甲○○駕駛車號Ｚ五—○二三八號自小客車搭載丙○○，行經高雄縣大社鄉○○路六
    五一之二號「靖海加油站」前，遭警攔檢盤查，經警當場識破丙○○所使用之國
    民身分證係變造而查悉上情，並扣得前開變造之乙○○國民身分證一枚。
二、案經丁○○訴由高雄縣警察局仁武分局報請臺灣高雄地方法院檢察署檢察官偵查
    起訴。
    理  由
一、訊據被告甲○○對於九十一年八月間，在位於高雄縣大社鄉○○路一一二巷十四
    之六號之「白雲山莊」投宿時，由同案被告丙○○連續二次出示前開變造之乙○○國民身分證之事實坦承不諱，核與同案被告丙○○供述及被害人乙○○指述情
    節大致相符，並有變造之乙○○國民身分證一枚扣案可稽，足認被告此部分之自
    白與事實相符，洵堪採為論罪科刑之依據。
二、另訊據被告雖矢口否認有何變造特種文書之犯行，辯稱：該變造國民身分證係伊
    先向丙○○拿照片後，交給某不知名的友人，並用五千元的代價，在高雄縣大社
    鄉○○路的電動玩具店向該名不知名的友人買的云云。然同案被告丙○○所持用
    之乙○○變造國民身分證，係被告向不知情之同案被告丙○○索取照片後，自行
    換貼其上之照片加以變造等情，已經被告於警、偵訊坦承不諱，核與同案被告丙○○供述情節大致相符，並有變造之乙○○國民身分證一枚扣案可稽，以被告於
    製作警訊筆錄時，其可能受外界之影響最小，亦較無時間構詞以規避刑責等情以
    觀，被告於警訊中之供述應較於審理中之供述為可採；況被告除遭公訴人起訴涉
    有變造特種文書之罪嫌外，並另涉有竊盜被害人乙○○國民身分證之罪嫌，是被
    告於本院審理中改稱扣案之變造乙○○國民身分證係向他人購入等詞，不無規避
    其涉有竊盜被害人乙○○國民身分證罪嫌之可能，是被告所辯，尚無可採。事證
    明確，被告犯行，均堪認定。
三、查國民身分證為國民身份之證明文件，為刑法第二百十二條之特種文書。核被告
    甲○○所為，係犯刑法刑法第二百十六條、第二百十二條之行使變造特種文書罪
    。又被告與同案被告丙○○就行使變造特種文書之犯行間，有犯意之聯絡及行為
    之分擔，皆為共同正犯。又被告變造國民身分證後，進而行使，其變造國民身分
    證之低度行為，應為行使之高度行為所吸收，不另論罪。被告先後二次行使變造
    特種文書之行為，時間緊接，手法相同，所犯係構成要件相同之罪，顯係基於概
    括犯意反覆為之，為連續犯，應依刑法第五十六條規定論以一罪，並加重其刑。
    公訴人雖僅就被告變造特種文書之犯行提起公訴，然檢察官就犯罪事實一部起訴
    者，其效力及於全部，本件被告行使變造特種文書部分之犯罪事實，與前揭論罪
    科刑之變造特種文書部分，有高低度行為之吸收關係，已如前述，本院自應就屬
    裁判上一罪之行使變造特種文書部分一併加以裁判，附此敘明。爰審酌被告因其
    自身涉案通緝中，為隱匿其身分，竟連續多次夥同同案被告丙○○行使變造之他
    人國民身分證，足以生損害於公眾及他人，行為誠屬不當，惟念其犯後坦承部分
    犯行，尚見悔意等一切情狀，量處如主文所示之刑，並諭知如易科罰金之折算標
    準。另扣案變造乙○○國民身分證上所黏貼之同案被告丙○○照片一張，係共同
    被告丙○○所有，供本件犯罪所用之物，爰依刑法第三十八條第一項第二款之規
    定，併予宣告沒收之。
四、公訴意旨另以：被告甲○○前因違反毒品危害防制條例案件，並經本署發布通緝
    ，竟為隱匿身分以避免為警緝獲，基於意圖為自己不法所有之概括犯意，先於九
    十一年六月九日上午十二時許，在高雄縣大社鄉○○路濃香園自助餐店前，竊取
    乙○○所有置於機車座墊下方置物箱內之皮包內之國民身分證、汽車駕駛執照、
    行照各乙張、信用卡五張、提款卡二張、現金六百元等物，得手後據為己有。復
    承前揭竊盜之概括犯意，於同年八月十二日上午十二時五十分許，在高雄縣鳳山
    市○○○路步校前，竊得丁○○所有之車號ＹＴ─三○九九號自小客車車牌二面
    。復基於變造車牌之犯意，於不詳時、地，將上開車牌變造成ＸＴ－三八九八號
    ，足以生損害於丁○○、監理機關對於自小客車車牌管理之正確性。嗣於九十一
年八月二十八日十六時三十分許，被告駕駛車號Ｚ五－○二三八號自小客車行經
    高雄縣大社鄉○○路六五一之二號靖海加油站前，為警攔檢盤查，同案丙○○出
    示上開變造之國民身分證而持以行使，為警當場識破，並在被告所駕駛之自小客
    車內查獲上開變造之車牌二面，因認被告尚涉有竊盜及變造特種文書之罪嫌。
五、按犯罪事實應依證據證據認定之，無證據不得推定其犯罪事實，刑事訴訟法第一
    百五十四條定有明文。又事實之認定，應憑證據，如未能發現相當證據，或證據
    不足以證明，自不能以推測或擬制之方法，為裁判基礎（最高法院四十年台上字
    第八六號判例參照）；而告訴人之告訴，係以使被告受刑事訴追為目的，是其陳
    述是否與事實相符，仍應調查其他證據以資審認（最高法院五十二年台上字第一
    三００號判例參照），易言之，即藉由補強證據之存在，以增強或擔保告訴人陳
    述之證明力（最高法院八十七年度台上字第二一七六號判決要旨參照）。且認定
    犯罪事實所憑之證據，雖不以直接證據為限，間接證據亦包括在內，然無論直接
    證據或間接證據，其為訴訟上之證明，須於通常一般之人均不致有所懷疑，而得
    確信其為真實之程度者，始得據為有罪之認定，倘其證明尚未達此一程度，而有
    合理之懷疑存在而無從使事實審法院得有罪之確信時，即應由法院為諭知被告無
    罪之判決（最高法院七十六年台上字第四九八六號判例參照）。
六、公訴人認被告涉有此部分之竊盜及變造車牌罪嫌，係以於被告身上查獲被害人乙○○之國民身分證及於被告所駕車輛內查獲之車號ＸＴ－三八九八號自小客車車
    牌二面（變造前為車號ＹＴ─三○九九號），係被害人乙○○、丁○○所失竊之
    物為其主要依據。訊據被告則堅詞否認有何公訴人所指此部分之犯行，辯稱：乙○○的國民身分證係伊在九十一年七月中旬，在高雄縣大社鄉○○路元發西藥房
    旁巷子內花盆上拾獲，車號ＸＴ－三八九八號自小客車車牌二面則是伊向友人借
    用車輛時就放在車上，伊並沒有竊盜或變造車牌等語。
七、經查，被告自始即否認有何公訴人所指此部分之犯行，而依被害人乙○○、丁○○之指述，亦僅能證明渠等有失竊國民身分證及車牌之情，並無法證明被告即係
    行竊之人；且被害人乙○○該次所失竊之物除國民身分證外，並有機車駕照、行
    照、信用卡等物，而被告為警查獲時，除起獲被害人乙○○失竊之國民身分證外
    ，並未起出其他一同失竊之機車駕照、行照、信用卡，是被告辯稱被害人乙○○
    所失竊之國民身分證係其拾獲之詞，並非全然不可信；另被害人丁○○所有車牌
    遭竊之時間為九十一年八月十二日，距被告為警察獲之九十一年八月二十八日，
    已有近半個月之時間，是被害人丁○○所有之車牌是否係遭他人竊取使用後又遭
    棄置，並非不可能；且一般變造車牌者，多係為隱匿其身分，而將變造後之車牌
    使用於與變造後車號所屬車輛同款式、顏色之車輛上，以避免警方之查緝，惟被
    告本身並無車輛，其查獲當日所駕駛之車輛乃係向他人借用而來，是以被告並無
    與變造後之車號ＸＴ－三八九八號所屬自小客車款式、顏色相同之車輛可供使用
    ，被告是否真有變造車牌之動機，實亦不無疑問。卷內證據既不足以證明被告確
    有此部分竊盜及變造車牌之犯行，本院亦查無其他積極證據足資證明被告確有公
    訴人所指此部分之犯行，被告犯罪尚屬不能證明，惟公訴意旨認此部分與前揭論
    罪科刑之行使變造特種文書間有連續犯及牽連犯之關係，屬裁判上之一罪，爰不
    另為無罪之諭知。
據上論斷，應依刑事訴訟法第二百九十九條第一項前段，刑法第二十八條、第五十六
條、第二百十六條、第二百十二條、第四十一條第一項、第三十八條第一項第二款，
罰金罰鍰提高標準條例第一條前段、第二條，判決如主文。
本案經檢察官林慧美到庭執行職務。
中      華      民      國    九十二    年      三      月     十一     日
                                  臺灣高雄地方法院刑事庭
                                      法  官    曾  淑  娟
右正本證明與原本無異。
如不服本判決，應於判決送達後十日內，向本院提出上訴狀。
                                      書記官    呂  怜  勳
中      華      民      國    九十二    年      三      月     十一     日
附錄本判決論罪科刑法條：
中華民國刑法第二百十六條
行使第二百十條至第二百十五條之文書者，依偽造、變造文書或登載不實事項或使登
載不實事項之規定處斷。
中華民國刑法第二百十二條
偽造、變造護照、旅券、免許證、特許證及關於品行、能力服務或其他相類之證書、
介紹書，足以生損害於公眾或他人者，處一年以下有期徒刑、拘役或三百元以下罰金
。


司法院資訊處製作；財團法人民間司法改革基金會備份。
